臺灣高等法院臺南分院民事裁定
110年度重抗字第7號
抗  告  人  謝福氣  
上列抗告人因與相對人李聰發等人間請求返還土地等事件，對於
中華民國109年11月24日臺灣臺南地方法院109年度補字第911號
所為裁定，提起抗告，本院裁定如下：
    主  文
原裁定關於核定訴訟標的價額部分廢棄。
本件訴訟標的之價額應核定為新臺幣肆佰伍拾捌萬壹仟柒佰參拾
壹元。
抗告訴訟費用由相對人負擔。
    理  由
一、按訴訟標的之價額，由法院核定。核定訴訟標的之價額，以
    起訴時之交易價額為準；無交易價額者，以原告就訴訟標的
    所有之利益為準。以一訴主張數項標的者，其價額合併計算
    之。但所主張之數項標的互相競合或應為選擇者，其訴訟標
    的價額，應依其中價額最高者定之。以一訴附帶請求其孳息
    、損害賠償、違約金或費用者，不併算其價額。民事訴訟法
    第77條之1第1、2項、第77條之2第1、2項分別定有明文。次
    按原告為土地所有權人，依民法第767條所有物返還請求權
    請求被告拆除房屋返還土地，其訴訟標的之價額，應以土地
    起訴時之交易價額為準。其並依同法第179條附帶請求給付
    相當於租金之不當得利部分，依上開法條規定，不併算其價
    額（最高法院96年度第4次民事庭決議參照）。再按請求拆
    屋還地之訴，係以土地所有權之除去妨害請求權及返還請求
    權為訴訟標的，其訴訟標的價額，應以原告起訴時該土地之
    交易價額計算之。土地倘無實際交易價額，得以原告起訴時
    土地當期公告現值為交易價額，核定訴訟標的之價額（最高
    法院106年度台抗字第348號、106年度台抗字第609號、101
    年度台抗字第983號裁定意旨參照）。
二、抗告人於原審起訴及抗告意旨略以：依臺灣臺南地方法院新
    市簡易庭105年度新調字第68號調解筆錄，兩造間之土地租
    賃契約已於108年5月19日屆期，抗告人通知相對人二人期滿
    即終止租約，請相對人淨空地上物（係未保存登記之違章建
    築）並返還如附表所示之四筆土地（下稱系爭土地）予抗告
    人，另按月給付不當得利及訴訟必要費用。又抗告人就系爭
    ○○段000-0地號土地之權利範圍僅16分之1、系爭○○段000-00
    地號土地之權利範圍僅2分之1，系爭四筆土地屬抗告人所有
    ，抗告人無須請求返還土地，請以不當得利價額為訴訟標的
    價額；或以占用土地之未保存登記建物之課稅現值，作為本
    件訴訟標的價額等語，是抗告人對原審所為訴訟標的價額核
    定不服，爰提起抗告，請求廢棄原裁定。
三、經查，抗告人因租期屆滿終止租約，請求相對人返還系爭四
    筆土地，依抗告人於原審提出之複丈成果圖（原審新調卷第
    45頁）、相對人之答辯狀（原審新調卷第61頁）、原審法院
    依職權調閱之土地建物查詢資料（原審卷第19-24頁），附
    表編號1、4之土地為道路使用，且相對人亦為共有人（應有
    部分如附表所示），抗告人請求返還土地，其中編號1、4土
    地以抗告人應有部分，編號2、3土地以全部，按土地當期（
    109年）公告現值為交易價額，核定訴訟標的價額為458萬17
    31元［計算式：（7,706元×265平方公尺×1/16）+（9,800元×
    391平方公尺）+（9,800元×60平方公尺）+（9,800元×7平方
    公尺×1/2）=4,581,731元］。另抗告人有關相當租金之不當
    得利、使用賠償之請求，經核為附帶請求，依民事訴訟法第
    77條之2第2項規定，不併算其價額。至於抗告人請求相對人
    支付測量費等，如係進行訴訟之必要費用，依訴訟費用負擔
    之規定處理，亦不另計價額。抗告人雖主張應以不當得利或
    以相對人之未保存登記建物評定現值，作為本件之訴訟標的
    價額等語，然抗告人請求法院判決之聲明及標的為返還土地
    ，非請求相對人給付不當得利或返還房屋，其主張自不可採
    。
四、綜上所述，本件訴訟標的價額應核定為458萬1731元。抗告
    意旨指摘原裁定核定訴訟標的價額不當，理由雖不盡相同，
    然核定訴訟標的價額屬法院職權調查事項，仍應認抗告有理
    由，由本院廢棄原裁定關於核定訴訟標的價額不當部分，另
    重新核定本件訴訟標的價額如主文第二項所示。又原裁定關
    於核定價額部分既經廢棄，則原裁定據以計徵裁判費部分，
    即失所附麗，併予敘明。
五、據上論結，本件抗告為有理由，爰裁定如主文。 
中　　華　　民　　國　　110 　年　　1 　　月　　29　　日
                   民事第一庭    審判長法  官  丁振昌
                                      法  官  李素靖
                                      法  官  蔡孟珊
上為正本係照原本作成。
本裁定除以適用法規顯有錯誤為理由外，不得再抗告。如提再抗
告，應於收受送達後十日內向本院提出再抗告狀（須附繕本），
並繳納再抗告費新臺幣一千元。
提起再抗告應委任律師或具有律師資格之人之委任狀；委任有律
師資格者，另應附具律師資格證書及釋明委任人與受任人有民事
訴訟法第466條之1第1項但書或第2項所定關係之釋明文書影本。
中　　華　　民　　國　　110 　年　　1 　　月　　29　　日

                                    書 記 官  鄭信邦
【附註】
民事訴訟法第495條之1第2項準用同法第466條之1第1、2項規定
：
⑴對於第二審判決上訴，上訴人應委任律師為訴訟代理人。但上
訴人或其法定代理人具有律師資格者，不在此限。
⑵上訴人之配偶、三親等內之血親、二親等內之姻親，或上訴人
為法人、中央或地方機關時，其所屬專任人員具有律師資格並經
法院認為適當者，亦得為第三審訴訟代理人。
民事訴訟法第466條之2第1項：上訴人無資力委任訴訟代理人者
，得依訴訟救助之規定，聲請第三審法院為之選任律師為其訴訟
代理人。
　　
附表：       編號 土地坐落 109年1月公告土地現值 抗告人 權利範圍 其他共有人權利範圍 土地 總面積 訴訟標的價額 (元以下四捨五入) 1 臺南市○市區○○段00000地號 7,706元/㎡ 1/16 李聰發 1/16 265㎡ 127,631元 2 臺南市○市區○○段000000地號 9,800元/㎡ 1/1  391㎡ 3,831,800元 3 臺南市○市區○○段000000地號 9,800元/㎡ 1/1  60㎡ 588,000元 4 臺南市○市區○○段000000地號 9,800元/㎡ 1/2 李聰發 1/2 7㎡ 34,300元 合    計      4,581,731元